【裁判字號】    97,交聲,235
【裁判日期】    971211
【裁判案由】    違反道路交通管理處罰條例
【裁判全文】
臺灣宜蘭地方法院交通事件裁定         97年度交聲字第235號
原處分機關  交通部公路總局臺北區監理所宜蘭監理站
異  議  人
即受處分人  甲○○
上列異議人即受處分人因違反道路交通管理處罰條例案件，對於
交通部公路總局臺北區監理所宜蘭監理站於民國97年7月29 日所
為之處分（處分案號：宜監字第裁43-C00000000號）聲明異議，
本院裁定如下:
    主  文
異議駁回。
    理  由
一、原處分意旨略以：異議人即受處分人甲○○於民國97年6 月
    15 日下午4時3分許，騎乘車牌號碼SDJ-848號輕型機車沿樹
    新路前行，嗣行經樹新路與俊英街口，違規紅燈左轉至俊英
    街上，經警攔查，當場掣單舉發（舉發案號：北縣警交字第
    C00000000 號），原處分機關乃依道路交通管理處罰條例第
    53條第1項及第63條第1 項規定，裁處新臺幣（下同）1,800
    元，並記違規點數3點。
二、異議意旨略以：當時伊騎乘機車尾隨前方之小轎車3 部左轉
    至俊英街，亦係綠燈時左轉，未闖紅燈，倘伊確有闖紅燈之
    違規行為，請員警提出證據，況且，員警並未將伊前面的 3
    部小轎車攔下，顯見伊確實未闖紅燈，否則何以員警執法不
    公，爰依法聲明異議。
三、按汽車駕駛人行經有燈光號誌管制之交岔路口闖紅燈者，處
    1,800元以上5,400元以下罰鍰，併計違規點數3 點，道路交
    通管理處罰條例第53條第1項及第63條第1項第3 款分別定有
    明文。
四、異議人固坦認有於上開時、地行經舉發地點，惟辯稱：係綠
    燈時左轉至俊英街云云，然證人即本件舉發員警林敬皓於本
    院調查時證稱：當時伊站在俊英街路邊取締惡性違規，伊看
    到3 部小客車黃燈左轉過來，為了避免舉發之爭議，所以沒
    有將搶黃燈的3 部小客車攔下，異議人騎乘機車跟在小客車
    後面，但異議人於跨越樹新路的停止線前，燈號就已經變成
    紅燈，異議人有於停止線前停車之機會，卻沒有停，仍左轉
    穿越路口，所以攔停舉發，異議人被攔下來後有爭執為何不
    取締前方3部小客車，伊有向異議人解釋那3部小客車是黃燈
    越過停止線，與異議人是紅燈越過停止線不同，由於異議人
    拒絕出示證件，伊和1 名女警帶異議人回派出所查驗身份，
    異議人後來又申訴，所以伊對本件舉發經過有印象，伊的標
    準就是以越過停止線時之燈號來判斷，有一些警員會在黃燈
    變成紅燈後讀秒，給予一些空間，以避免爭議，伊是採取比
    較嚴格的標準等語，參以道路交通標誌標線號誌設置規則第
    206條第5款第1 目規定：「車輛面對圓形紅燈表示禁止通行
    ，不得超越停止線或進入路口。」是證人林敬皓所採取之舉
    發標準難謂有何違法之處，又黃燈之秒數有限，駕駛人應可
    預見燈號即將轉變為紅燈，異議人騎乘機車行駛於樹新路上
    ，見樹新路、俊英街口之燈號為黃燈時，即應減速慢行，作
    停車之準備，避免超越停止線，然異議人於燈號轉換成紅燈
    後，仍越過路口停止線闖越路口，業已影響行駛於綠燈通行
    車道上往來行車、行人之安全，其違規行為明確，辯解應屬
    卸責之詞，均不足採。另審酌國家行政事務多元龐雜，然國
    家財政能力有限，行政資源有時而窮，對於行為人違反行政
    法上義務之蒐證自無法如刑事案件般嚴謹，且交通違規稍縱
    即逝，要求所有之違規事實均有確切之物證相佐顯有事實上
    之困難，是本件雖未有現場照片或監視錄影畫面為證，然舉
    發員警係在場之目擊證人，其到庭以具結擔保供述之真實性
    ，並擔負有偽證罪責，且與異議人素不相識，又無嫌隙，應
    無攀誣異議人之理，在別無證據證明證人所言係屬虛偽或另
    有不可信之情狀外，本院尚不得僅以證人為本件開單告發之
    員警而全盤抹煞其在訴訟上所具有目擊證人之資格，其證言
    自得採為本院裁判之依據，異議人闖紅燈之違規事實應堪認
    定。
五、綜上，異議人確於上揭時、地行經有燈光號誌管制之交岔路
    口闖紅燈，原處分機關依道路交通管理處罰條例第53 條第1
    項、第63條第1項第3款及違反道路交通管理事件統一裁罰基
    準及處理細則第43條、第44條、第67條規定，裁處異議人罰
    鍰1,800元，並記違規點數3點，核無不當。本件聲明異議為
    無理由，應予駁回，爰依道路交通案件處理辦法第19條，裁
    定如主文。
中    華    民    國    97    年    12    月    11    日
                  交通法庭法  官  楊坤樵
以上正本證明與原本無異。
如不服本裁定，應於裁定送達後5日內，向本院提出抗告狀。（
應附繕本）
                          書記官  謝佩欣
中    華    民    國    97    年    12    月    12    日


司法院資訊處製作；財團法人民間司法改革基金會備份。
